臺灣臺北地方法院民事判決
110年度訴字第989號
原      告  陳美玲  

訴訟代理人  陳志峯律師
複  代理人  王紹安律師
            林庭誼律師
訴訟代理人  邱馨儀律師
被      告  台灣電力股份有限公司

法定代理人  曾文生  
訴訟代理人  陳玫瑰律師
            陳君漢律師
            李昱葳律師
            卓素芬律師
上列當事人間請求損害賠償事件，本院於民國111年6月30日言詞
辯論終結，判決如下：
    主  文
一、被告應給付原告新臺幣25萬1,650元，及自民國110年2月20
    日起至清償日止，按週年利率百分之五計算之利息。
二、原告其餘之訴駁回。
三、訴訟費用由被告負擔百分之二十三，餘由原告負擔。
四、本判決原告勝訴部分得假執行，但被告如以新臺幣25萬1,65
    0元為原告預供擔保，得免為假執行。 
    事實及理由
壹、程序方面
一、查被告之法定代理人於本院審理中，已由楊偉甫變更為曾文
    生，業據曾文生具狀聲明承受訴訟，並有行政院及經濟部函
　　在卷可稽（見本院卷㈠第453至456頁），核無不合，應予准
    許
二、查原告原以被告之受僱人即時任被告臺北營運處巡修課課長
    魏振高因過失未隨時監察督促外線裝修員針對外線電源之檢
    修，以防止火災發生，致其所有之門牌號碼臺北市○○區○○路
    0段000巷00號之房屋（下稱系爭15號房屋）及屋內物品，於
    民國108年6月18日日下午3時8分許，因系爭15號房屋2樓鐵
    皮屋東南側，由被告從電線桿拉至鐵皮屋下方礙子端之電線
    因故短路引燃失火而燒毁其部分房屋，並致屋內物品因救災
    而受損為由，起訴請求被告賠償損害，並聲明「被告應賠償
    原告新臺幣（下同）110萬元及自年月日起至清償日止按年
    息5%計算之利息」（見本院卷㈠第9至13頁），惟未表明請求
    權基礎及利息起算日，嗣於110年1月4日提出變更追加狀，
    將聲明更正為「被告應給付原告110萬元及自起訴狀繕本送
    達翌日起至清償日止，按週年利率5%計算之利息」，並補充
    請求權基礎為「民法第184條第1項前段、第2項（違反電業
    法第31條及第32條第1項）、第188條第1項、第28條及第191
    條之3規定」，請求法院擇一為有利原告之判決（見本院卷㈠
    第43至53頁），核屬補充及更正其法律上之陳述，並非訴之
    變更，先予敘明。
三、又原告於110年10月14日言詞辯論期日，將聲明變更為「被
    告應給付原告1,079,300元，及自起訴狀繕本送達翌日起至
    清償日止，按週年利率5%計算之利息」，並追加以民法第22
    7條第2項、消費者保護法（下稱消保法）第7條第1項及第3
    項規定為請求權基礎，及主張數請求權間之關係為選擇合併
    關係（見本院卷㈠第255至256頁），嗣再於111年6月30日言
    詞辯論期日特定其請求權基礎為「民法第184條第1項前段過
    失侵權行為、第2項違反保護他人之法律（即電業法32條之
    規定）、民法第28條及第191條之3、民法第227條第2項不完
    全給付、消保法第7條第1項及第3項規定」，及請求擇一為
    有利原告判決（見本院卷㈡第58至59頁），因其前後請求之
    基礎事實均同一，合於民事訴訟法第255條第1項但書第2款
    、第3款規定，應予准許。
貳、實體方面
一、原告主張：伊為系爭15號房屋之所有人，被告之法定代理人
    及其受僱人依電業法32條規定負有定期檢修外線電源，以防
    止火災發生之義務，竟疏未盡其修繕維護義務，定期檢修外
    線電源，致系爭15號房屋2樓鐵皮屋東南側，由被告從電線
    桿拉至鐵皮屋下方礙子端之電線（下稱系爭電線）於108年6
    月18日下午3時8分許，因短路引燃失火(下稱系爭火災）而
    延燒至系爭15號房屋，及因消防救災而致伊所有如附表1所
    示房屋及屋內物品受損，伊因而支出附表2所示各項費用共
    計103萬300元，及待修繕鐵門鐵窗4萬9,000元，受有共計10
    7萬9,300元之損害。又被告為電力事業經營者，需於全國各
    地設置各種設備以輪送電力，是其工作或活動之性質有生損
    害於他人之危險，應有民法第191條之3規定之適用。再兩造
    於系爭火災發生時存有供電契約關係，因被告供電不當致燒
    燬系爭15號房屋及屋內物品，被告顯有未依債之本旨給付之
    情形，且兩造間為消費關係，被告屬消保法第7條1項所稱商
    品製造、提供服務之企業經營者，伊依消保法第7條第1項、
    第3項規定請求損害賠償，僅須證明被告提供之商品或服務
    具有瑕疵與本件所受損害之範圍，二者間即具有因果關係。
    爰依民法第184條第1項前段、第2項（違反電業法32條規定
    ）、第28條及第191條之3、第227條第2項、消保法第7條第1
    項及第3項等規定，請求擇一為有利原告判決等語，並聲明
    ：㈠被告應給付原告107萬9,300元，及自起訴狀繕本送達翌
    日起至清償日止，按週年利率5%計算之利息（下稱107萬9,3
    00元本息）。㈡願供擔保，請准宣告假執行。
二、被告答辯：
　㈠伊已依用戶用電設備檢驗辦法第16條第1項規定「每三年應至
    少檢驗一次」之要求，於105年12月17日至系爭15號房屋進
    行定期檢驗，該次檢查均無不良之處，伊依法於108年12月1
    7日前再行檢驗即可，伊並無原告所指疏未盡修繕維護義務
    之情形。又伊係依原告用電需求，設置電業設備，與民法第
    191條之3規定不同，應無該條規定之適用；縱認有該條規定
    之適用，因其已依規定就系爭15號房舍之用電安全進行定期
    檢驗，應認對防止損害發生已盡相當之注意，並無過失。再
    民法第184條第2項規定之「保護他人之法律」應係指涉之法
    律乃課予行為人特定義務，且以保護特定個人之權益為目的
    ，電業法第32條第1項僅在規定被告法定代理人及其員工應
    對用電設備負有定期檢驗之義務，但用戶用電設備檢驗辦法
    第16條第1項已明定「每3年應至少檢驗1次」，伊自應依此
    規定辦理定期檢驗，伊既已依規定辦理，並無違反電業法第
    32條第1項、民法第184條第2項之情形。況臺北市政府消防
    局（下稱北市消防局）火災原因調查鑑定書（下稱系爭鑑定
    書）認定是「台電配線因故短路引燃周圍可燃物致起火或燃
    燒之可能性較大」，縱認係因被告配線有短路之情形，該原
    因亦非可歸責於被告，因伊於設置接戶線至用戶端責任分界
    點時，中間不會有任何遮蔽物，依系爭鑑定書照片39、40可
    知，系爭15號房屋所搭設之銀白色鐵皮遮雨棚邊緣係覆蓋旁
    側之石棉板以及相鄰13號房屋之紅色鐵皮遮雨棚上，顯見該
    銀白色鐵皮遮雨棚係最後搭設，並因13號、15號自行加蓋、
    搭設之鐵皮遮雨棚將被告之配線夾在兩鐵皮遮雨棚間，除影
    響被告檢視之能見度，亦有使該配線遇到風吹或其他因素搖
    動時而遭鐵皮遮雨棚邊緣磨擦之可能，進而致配線絕緣外皮
    破皮、使配電電纜受損，又原告於系爭火災發生2年前曾將
    屋内配線重拉，顯有增加用電設備及用電負載之情形，卻未
    向伊申請變更設備，就此增加用電負載，在外皮受損配電電
    纜與鐵皮遮雨棚間發生電弧而產生高熱致生短路、產生火花
    ，復因原告於鐵皮遮雨棚內側僅鋪設隔熱棉，該隔熱棉因非
    防火材質而生燃燒之情形，遂發生系爭火災，實係原告自己
    之行為所致，伊並無過失，原告主張伊應依消保法第7條及
    民法第227條第2項規定負損害賠償責任，並無理由。
　㈡伊否認原告所提明細及估價單之真正，縱認報價單均屬真正
    ，亦僅為原告詢價之内容，仍無法作為原告實際修繕費用之
    憑證。又北市消防局於救災前，為避免發生人員感電危險，
    已要求伊進行斷電後才進行救災，是北市消防局使用消防用
    水為救災時，系爭15號房屋內之相關電器均因斷電而無法運
    作，應不生電器馬達等遭受損害之可能；依證人陳范玉嬌於
    108年6月18日所陳，更足徵系爭火災發生時，冷氣並無運作
    ，而一般冷氣機本身係可以水洗方式進行清理，而非不能碰
    水，故其冷氣機應無損害為是。且依系爭鑑定書所載內容，
    系爭火災之情節並非嚴重，僅天花板部分有遭煙燻之情形，
    然二樓室内擺放之物品均無燃燒情形，一樓更是完全無燃燒
    ，是上開二樓天花板與部分樑柱修復，似僅木作工程包樑包
    框、油漆工程中全室油漆壁面粉刷以及輕鋼架天花板(均應
    扣除一樓部分）等工項有相關，故其餘原告修復之部分，包
    含一樓客廳、廚房、鐵捲門、天花板、油漆、家具等等，還
    有建置期間租屋三個月費用，顯然與系爭火災毫無關聯，自
    不得請求。再原告建物之設施與設備均相當老舊，原告至多
    僅能該等設施與設備折舊後之價格為求償，此次原告將全新
    購買之物品價額轉嫁予被告，自不足取；另系爭15號房屋於
    系爭火災發生時已超過其耐用年限，幾無殘值，其餘意見詳
    如附表1被告答辯欄所示。
　㈢縱認伊就系爭火災仍需負部分責任(伊仍否認），但如前所述
    ，原告就系爭火災發生應有過失，請求依民法第217條第1項
    與有過失之規定，減輕或免除伊之損害賠償責任等語。
  ㈣並聲明：⒈原告之訴及其假執行之聲請均駁回。⒉如受不利益
    判決，願供擔保，請准宣告假執行。
三、經查：
　㈠原告主張其為系爭15號房屋所有人，於系爭火災發生時與被
    告間有用電契約關係存在一節，有被告提出之系爭15號房屋
    電表基本資料在卷可稽（見本院卷㈠第187頁），堪信屬實。
　㈡北市消防局就系爭火災進行原因調查後，研判系爭15號房屋
    為起火戶，就起火處研判「…15號1樓外觀及内部均無燃燒情
    形。…東南側木條樑柱以靠上方受燒較嚴重。鐵皮下方隔熱
    棉受火燒失，發現1條台電由室外往室内拉接的台電配線上
    有受燒熔斷情形，台電配線受燒熔斷處上方鐵皮(鐵皮屋頂
    東南側）發現一個電弧燒痕，顯示火勢以15號2樓鐵皮屋頂
    東南側一帶先起火燃燒後向四周延燒；故綜合以上所述，研
    判15號2樓鐵皮屋頂東南側附近一帶為最先起火處」， 起火
    原因研判：「……⒋本案起火處研判為15號2樓鐵皮屋頂東南側
    附近一帶，經現場清理勘察，發現起火處附近有一電弧受燒
    痕跡，該台電配線係由附近電線桿拉接至鐵皮下方之礙子端
    ，再接續至責任分界點。…本案經排除人為縱火、施工不慎
    及遺留火種等因素後，起火原因以台電配線因故短路引燃周
    圍可燃物致起火燃燒之可能性較大。」，㈤結論「…起火原因
    以電氣因素引燃周圍可燃物致起火燃燒之可能性較大。」，
    有系爭鑑定書在卷可稽（見本院卷㈠第73至131頁）。
　㈢又為查明系爭電線短路之具體原因，本院依兩造聲請向北市
    消防局函詢，該局於110年7月7日以北市消調字第110301779
    7號函（下稱系爭函文）回覆：「㈠依火災學（鼎茂圖書-陳
    弘毅、紀人豪編著）所載，電源配線因導線絕緣損傷造成短
    路的原因如下：1、汽車、機械等之振動。2、受外力作用損
    傷。3、鐵釘或固定釘之穿刺。4、纏繞之鐵絲、金屬管之邊
    緣或配線器具之金屬盒等與導線磨擦。5、老鼠咬囓破損。6
    、高溫之熱或化學藥劑致絕緣劣化。㈡108年6月18日15時8分
    發生於臺北市○○區○○路0段000巷00號火災案（下稱本案）…
    故依現場環境、鐵皮電弧痕跡及起火處證物鑑析結果研判，
    本案台電配線絕緣被覆損傷或劣化造成短路之可能成因有：
    擠壓、鐵皮邊緣與導線磨擦、老鼠咬破損、日曬雨淋等。㈢
    查本案之火災原因調查鑑定書第17頁，内政部消防署火災證
    物定報告照片2所示，本局於起火處附近採集之台電配線，
    其絕緣被覆已燒失，僅殘存銅質導線，故無法研判台電配線
    絕緣被覆劣化、損傷情形。㈣火災發生時，台電配線連接下
    端礙子之位置，位於13號與15號交界之鐵皮屋頂下方，有鐵
    皮遮蔽，詳如附件照片」，有該函在卷可稽（見本院卷㈠第2
    01至203頁）。
　㈣再系爭鑑定書中之照片，均為北市消防局於108年6月18日拍
    攝，有北市消防局111年1月10日北市消調字第1113002027號
    函在卷可稽（見本院卷㈠第411頁），系爭15號房屋内部裝潢
    及物品之災後狀況，亦有該局以該函所提供之光碟在卷可稽
    。
四、得心證之理由：
    原告主張因被告之法定代理人及其受僱人疏未盡其修繕維護
    義務，定期檢修系爭15號房屋之外線電源，致系爭電線因短
    路發生系爭火災而延燒至系爭15號房屋，及因消防救災而致
    其所有如附表1所示房屋及屋內物品受損，其因而支出附表2
    所示各項費用而受有損害，爰依民法第184條第1項前段、第
    2項（違反電業法32條規定）、第28條及第191條之3、第227
    條第2項、消保法第7條第1項及第3項等規定，請求擇一判命
    被告給付107萬9,300元本息等語，被告則否認之，並以前揭
    情詞為答辯。茲就本件爭點分項析述如下：
　㈠原告依民法第184條第1項前段（過失侵權行為）、第2項、第
    28條及第191條之3、第227條第2項、消保法第7條第1項及第
    3項等規定擇一請求被告負賠償責任，有無理由？
　⒈按因故意或過失，不法侵害他人之權利者，負損害賠償責任
    ，民法第184條第1項前段定有明文。又所謂過失，係指行為
    人雖非故意，但按其情節，應注意、能注意而不注意，或對
    於侵權行為之事實，雖預見其發生，而確信其不發生者而言
    。次按違反保護他人之法律，致生損害於他人者，負賠償責
    任。但能證明其行為無過失者，不在此限，民法第184條第2
    項亦定有明文。依此規定，凡違反以保護他人權益為目的之
    法律，致生損害於他人，即推定為有過失；若損害與違反保
    護他人法律之行為間有相當因果關係，即應負損害賠償責任
    。加害人如主張其無過失，應由加害人舉證證明，以減輕被
    害人之舉證責任，此為舉證責任倒置（轉換）原則。再按「
    輸配電業或再生能源發電業對用戶已裝置之用電設備，應定
    期檢驗，並記載其結果，如不合規定，應通知用戶限期改善
    ；用戶拒絕接受檢驗或在指定期間未改善者，輸配電業或再
    生能源發電業得停止供電。」為電業法第32條第1項中段及
    後段所明文規定，此乃為維護用戶用電設備安全而設之規定
    ，自屬以保護他人權益為目的之法律；又依此條立法理由㈡
    記載「參酌各國立法例中並未明定用戶用電設備檢驗時間，
    且用戶用電性質不一，建築結構不同，用電設備之檢驗期限
    因此也不相同，尤其公共場所最需加強檢驗。為促使檢驗工
    作能配合實際需要機動實施，爰將每三年至少檢驗一次修正
    為定期檢驗，使其適用較具彈性」，而所謂「用戶用電設備
    」指用戶為接收電能所裝置之導線、變壓器、開關等設備，
    此觀電業法第2條第12款規定即明。是被告就用戶已裝置之
    用電設備，應定期檢驗，並記載其結果，如不合規定，應通
    知用戶限期改善，此乃其依法所應負之義務，如有違反，自
    應負損害賠償責任甚明。
　⒉查被告辯稱其已依用戶用電設備檢驗辦法第16條第1項規定「
    每三年應至少檢驗一次」之要求，於105年12月17日至系爭1
    5號房屋進行定期檢驗，固據其提出低壓用戶用電裝置定期
    檢驗紀錄表（見本院卷㈡第25頁）為證，堪認屬實。又依系
    爭函文所載「本案台電配線絕緣被覆損傷或劣化造成短路之
    可能成因有：擠壓、鐵皮邊緣與導線磨擦、老鼠咬破損、日
    曬雨淋等，且已無法研判台電配線絕緣被覆劣化、損傷情形
    」，亦無法直接判斷系爭電線短路之原因係可歸責於被告
　　，惟依系爭鑑定書及系爭函文均足以認定「台電配線連接下
    端礙子之位置，位於13號與15號交界之鐵皮屋頂下方，有鐵
    皮遮蔽」，而被告既辯稱「13號、15號所自行加蓋、搭設之
    鐵皮遮雨棚，將被告台電公司之配線夾在該兩鐵皮遮雨棚間
    ，除影響被告台電公司檢視之能見度，亦有使被告台電公司
    之配線遇到風吹或其他因素搖動時，可能遭到該兩戶鐵皮遮
    雨棚邊緣之磨擦，進而致配線絕緣外皮破皮、使配電電纜受
    損，與鐵皮遮雨棚間發生電弧，而產生的高熱融化鐵皮」（
    見本院卷㈡第9至10頁），其所屬專業人員於105年12月17日
    前去系爭15號房屋進行定期檢驗時亦應有所認知，且如前所
    述，被告應定期檢查範圍並非以被告之線路為限，尚包括用
    戶為接收電能所裝置之導線、變壓器、開關等設備（即用戶
    用電設備），其人員自應詳為檢查，如認被告之配線有可能
    遭到該兩戶鐵皮遮雨棚邊緣之磨擦，進而致配線絕緣外皮破
    皮、使配電電纜受損，與鐵皮遮雨棚間發生電弧，自應通知
    用戶（原告及13號住戶）改善，並要求用戶於該處附近應避
    免放置助燃物品（如鐵皮遮雨棚下方應鋪設不可燃材質之隔
    熱材料），以避免如有電線短路時亦不會引燃火災，然被告
    人員並未要求住戶改善，且依被告人員熊實秋於108年6月18
    日接受北市消防局談話時稱「15號屋頂上之接戶線係從13號
    旁延伸過去，為末端之接戶線，線路為14平方，是我自86年
    在台電工作以來，就不曾看過這種線徑，推測應該至少使用
    30年」（見本院卷㈠第91至92頁），自難認其已盡其依電業
    法第32條第1項規定所負之義務，應認被告就系爭火災之發
    生為有過失。是原告依民法第184條第1項前段、第2項規定
    請求被告負損害賠償責任，為有理由。又本院既認原告依民
    法第184條第1項前段、第2項規定請求有理由，其另依民法
    第28條及第191條之3、第227條第2項、消保法第7條第1項及
    第3項等規定為請求部分，即無再予論述之必要，併此敘明
    。
  ㈡原告請求被告賠償附表2所列各項損害，有無理由？得請求之
    金額為何？
　⒈按負損害賠償責任者，除法律另有規定或契約另有訂定外，
    應回復他方損害發生前之原狀；第一項情形，債權人得請求
    支付回復原狀所必要之費用，以代回復原狀，民法第213條
    第1項、第3項分別定有明文。又物被毀損時，被害人除得依
    民法第196條請求賠償外，固不排除民法第213條至第215條
    之適用。惟修復費用以必要者為限，如係以新品換舊品，應
    予折舊（最高法院82年度台上字第892號判決意旨參照）。
    再按侵權行為損害賠償係以填補被害人之損害為其目的，不
    能於損害賠償後更使被害人因而得利，故若回復原狀之必要
    費用已逾物被毀損時之價值時，被害人所得請求回復原狀之
    必要費用數額，自應僅以物被毀損時之價值為限，始為公允
    。次按，當事人主張有利於己之事實者，就其事實有舉證之
    責任。但法律別有規定，或依其情形顯失公平者，不在此限
    。民事訴訟法第277條定有明文。是民事訴訟如係由原告主
    張權利者，應先由原告負舉證之責，若原告先不能舉證，以
    證實自己主張之事實為真實，則被告就其抗辯事實即令不能
    舉證，或其所舉證據尚有疵累，亦應駁回原告之請求。復按
    ，當事人已證明受有損害而不能證明其數額或證明顯有重大
    困難者，法院應審酌一切情況，依所得心證定其數額。民事
    訴訟法第222條第2項亦定有明文。是在損害賠償之訴，被害
    人已證明受有損害，有客觀上不能證明其數額或證明顯有重
    大困難之情事時，如仍強令被害人舉證證明損害數額，非惟
    過苛，亦不符訴訟經濟原則之故，應由法院審酌一切情況定
    其數額。
　⒉茲就原告請求之項目、金額審究如下：
　⑴查原告除提出系爭鑑定書中之系爭15號房屋屋內照片（原證1
    2至原證19）及原證10受損照片、原證11修復照片為證外，
    並未提出其他物品實際受損之照片，而其主張因消防救災用
    水從系爭15號房屋2樓屋頂溢流至全室，消防用水侵入屋內
    物品，如冷氣機及皮製沙發等情，既為被告所否認，原告自
    應舉證證明屋內有哪些物品確因消防救災而受損。而系爭鑑
    定書已記載「15號1樓外觀及内部均無燃燒情形」，經詳觀
    系爭鑑定書內之照片及北市消防局所提供之光碟中「15號」
    照片檔案內之照片（編號為DSC-），其中系爭鑑定書照片11
    （即DSC-4340）可清楚看出1樓地板為貼石子版地板，並無
    因救災而造成積水受損之情形，冰箱、電視均完好，1樓輕
    鋼架天花板亦無受損之情形，僅沙發坐墊有水，DSC-4341廚
    房照片亦未見有積水及物品損害之情形，原告復未舉證證明
    除沙發外之其他物品亦有受損之證明，故僅能認定1樓屋內
    部分只有沙發受損害。是附表2中有關1樓部分（包括廚房、
    浴室），僅其中項目九「⒈沙發」得為請求，惟原告自承沙
    發於105年間購入，使用約3年，照片中之沙發為3人座中古
    沙發，依中等新品皮製沙發3人座之市場行情約為2萬元，使
    用3年之中古品之市價亦約僅值8,000元，故認原告得請求被
    告賠償1樓沙發損害以8,000元為有理由。
　⑵又依DSC-4383至DSC-43878照片（照片15至20、22，見本院卷
    ㈠第116至119頁）所示，2樓冷氣、鋁窗完好，鐵窗亦未受破
    壞，原告復未舉證證明2樓冷氣、鋁窗、鐵窗確有受損且已
    至不堪使用，且原告雖提出本院卷㈠第289頁上幅二樓受損照
    片為證，惟該照片實際上為修復後照片，鋁窗遭拔出，無從
    證明原有鋁窗有遭受損害，再原告雖稱尚有鐵門鐵窗待修繕
    共4萬9,000元，惟系爭火災發生至今已超過3年，且原告於1
    10年4月29日言詞辯論期日回答承審法官所詢問「原告這個
    房子是否已經修復？」時即已稱「已經修完了」（見本院卷
    ㈠第181、182頁），足見並無鐵門鐵窗因系爭火災而致損害
    不堪用之情形，是原告就此部分之請求（即附表2項目三、
    七及九⒌），難認有據，不應准許。
　⑶再依系爭鑑定書所記載「2樓西南面上半部樑柱、木質天花板
    及下半部擺放物品均無燃燒情形；西北面上半部樑柱以靠南
    側受輕微煙燻，木質天花板及下半部擺放物品均無燃燒情形
    ；東半部南側上方塑膠天花板係搶救查看時破壞，鐵皮屋頂
    下方木橫樑以靠南側有受燻燒較嚴重情形。隔間内下半部擺
    放物品無燃燒情形，顯示火與濃煙係由南往北延燒。鐵皮屋
    頂隔熱棉以靠南側附近受燻燒較嚴重，檢視東面隔間内部、
    陽台及冷氣室外機亦無燃燒情形。東面隔間塑膠天花板及木
    條殘骸受燻燒、破壞後掉落於地面表層，顯示火與濃煙局限
    於東南面隔間内」（見本院卷㈠第84頁），比對照片12至15
    、21至28、DSC-4344至4378，應可認2樓樑柱、木質天花板
    及塑膠天花板均已受損而不堪用，2樓屋內有床、衣櫃受損
    ，自有修繕之必要，且原告業已提出修繕明細及銀行帳戶交
    易明細（見本院卷㈠第269至283頁）證明其有修繕付款，是
    原告請求被告賠償附表2各項中關於2樓部分有：項目一重建
    工程之鐵皮搭建（屋頂）、項目二水電工程中關於2樓部分
    、項目四木作工程中⒈2樓地面夾板、⒉牆壁封版、項目五油
    漆工程中⒈全室油漆壁面粉刷2樓部分、項目六系統工程中⒉
    衣櫃、項目八其他工程雜項中⒈輕鋼架天花板2樓部分、⒉2樓
    塑膠地板、項目九家具家電中⒊2樓床組等項目，為有理由。
　⑷原告就上開請求有理由部分得請求之金額如下：
　  ①項目一重建工程之鐵皮搭建（屋頂）：依前揭系爭鑑定書
      所記載及照片所示，2樓天花板除遭火災燒毀、燻黑部分
      ，並因救災而遭拆除部分，鐵皮屋頂亦部分遭火燒變形（
      見本院卷㈠第123至129頁），依客觀情狀判斷，天花板及
      屋頂均有更新之必要，惟原告自承鐵皮遮雨棚已存在至少
      10餘年（見本院卷㈡第92頁），而依被告提供之系爭15號
      房屋2樓電表基本資料（見本院卷㈠第188頁）顯示，2樓電
      表係於70年6月1日新設，期間並無申請移設變更之情形，
      應認2樓鐵皮遮雨棚應在70年間即已存在，使用至系爭火
      災發生時應已超過30年以上，已逾附屬建物耐用年數甚多
      ，且原告並無法舉證其原裝設之費用數額，考量一般市場
      行情及耐用年限，及原告支出之金額並未區分材料、工資
      ，故認原告得請求之金額應以其新設金額2分之1即14萬1,
      000為有理由。至此項目中「⒉樓梯防鏽」則是原告自行更
      換木製樓梯而生之費用，不得請求被告賠償。
　  ②項目二水電工程關於2樓部分：其中⒈至⒍關於電表重新申請
      部分，因均將1、2樓併計，故認2樓之金額應僅為32,600
      元｛（12,000＋5,000＋20,000＋7,200＋7,000＋14,000）÷2＝65
      ,200÷2＝32,600｝，而其中2萬元為電表安裝工資，故認2樓
      電表安裝工資為1萬元；又⒎至⒘中僅能認⒏「2樓插座+電燈
      拉線」、⒑「輕鋼架LED平板燈」、⒒「輕鋼架電扇」、⒖（
      其他水電）安裝工資中與2樓有關僅有2工，該等項目金額
      合計為23,300元（10,000＋2,400＋1,900＋6,000元＝20,300
      ）。惟如前所述，2樓應於70年間申請電表時即已存在，
      原告雖稱曾更新電線，但未能證明其於何時更新此部分水
      電設備中的何設備，故認除電表安裝工資1萬元、其他水
      電安裝工資6,000元不予折舊外，其餘均應折舊並以5成計
      算，故認原告此部分請求以3萬4,450元｛計算式：（電表
      部分22,600元＋其他水電14,300）÷2＋電表安裝工資10,000
      元＋其他水電安裝工資6,000元）＝18,450＋10,000＋6,000＝3
      4,450｝為有理由。至⒔「2樓插座+電燈拉線」則與⒏重複，
      不得重複計算，附此敘明。
　  ③項目四木作工程：
　　  ❶2樓地面夾板：查2樓原鋪設木地板，因救災澆注大量的
        水及汙水蔓延，應認已不堪使用而有更新之必要，惟因
        原有地坪已屬老舊，更新地面夾板自應予以折舊計算，
        又因原告支出之金額並未區分材料及工資，故認應以其
        新鋪設地面夾板金額之2分之1即9,800元（19,600÷2）
        為有理由。
  　　❷牆壁封版：2樓既有更新必要，牆壁亦有封版之必要，惟
        原告請求之金額包括1、2樓牆壁封版，故認原告僅得請
        求其中1式2萬4,000元，並因同前項理由，認應以其請
        求金額之2分之1即1萬2,000元（24,000÷2）為有理由。
　  ④項目五油漆工程：因原告請求全室油漆壁面粉刷包括1、2
      樓批土刷漆，惟如前所述，1樓並無更新之必要，故認原
      告僅請求其中一半，又依原告所自承，原有油漆至少有3
      年以上，重新粉刷油漆自應予以折舊，因原告支出之金額
      並未區分材料及工資，故認應以其請求金額之2分之1即9,
      500元（38,000÷2÷2＝9,500）為有理由。
    ⑤項目六系統工程中之衣櫃：依系爭鑑定書照片14（見本院
      卷㈠第115頁）顯示，2樓房間確實有裝潢衣櫃，2樓因系爭
      火災而有更新之必要，該衣櫥亦因救災水源灌注而受損，
      原告請求更新衣櫃之費用，自應予准許。惟該裝潢衣櫃自
      外觀觀之，應已有相當時間，應係2樓於70年間設置時即
      已裝潢，超過一般衣櫃之使用年限甚多，至系爭火災發生
      時之殘值應已不高，原告請求被告賠償新設系統衣櫃45,0
      00元顯屬過高，應認原告僅得請求原衣櫃殘值，並以新系
      統衣櫃價格之1成4,500元計算為合理。
　  ⑥項目八其他工程雜項：
　　  ❶輕鋼架天花板2樓部分，如⒈所述，天花板有更新之必要
        ，然原告請求之金額包括1、2樓，而本院認原告僅得請
        求2樓部分即7坪，金額應為1萬5,400元，且因原告並未
        於2樓重新施作隔間（原2樓有隔間），故認此部分不宜
        再為折舊。
　　  ❷2樓塑膠地板：如前所述，2樓原鋪設木地板，因救災澆
        注大量的水及汙水蔓延，應認已不堪使用而有更新之必
        要，及同前項理由，應認原告得請求被告賠償2樓塑膠
        地板金額為1萬500元。
    ⑦項目九家具家電中2樓床組：原告雖主張2樓有2組床組受損
      ，惟詳觀系爭鑑定書中照片，僅照片14、15、21、22可看
      見床組，且此4張照片均同屬2樓東面房間，至西面房間則
      為照片12、13，該處堆放甚多物品，並未見有床組，應係
      供儲藏室使用，故認應僅有1組床組受損。又原告主張其
      於105年購入床組，惟被告已否認之，且縱係105年間購入
      ，迄系爭火災發生時間亦已超過3年，依動產使用折舊年
      限亦已超過一半，故認應以新購買價格一半計算折舊，原
      告僅得請求被告賠償床組1組損害6,500元（13,000÷2）。
    ⑸至原告雖主張受有項目六系統工程⒊矮櫃之損害，惟自系爭
      鑑定書照片23（見本院卷㈠第120頁）及DSC-4347、DSC-43
      49、DSC-4415～4418等照片觀之，該木製品為矮桌，並非
      矮櫃，且自照片觀察，該矮桌前方雖有一片木板，但非遭
      破壞而致，且桌面僅有髒污，並無遭破壞不堪用之情形，
      故認原告此部分請求為無理由。又原告主張2樓房間內放
      置有木製矮桌1張、木製椅子1張、木製櫃子3個及金屬製
      櫃子1個受損害，惟依其提出之原證19照片（即系爭鑑定
      書13、14、21），2樓放置有木製組合置物櫃3個、金屬置
      物鐵架1個、木製矮桌1個、木製椅子1張，並無金屬製櫃
      子，且詳觀系爭鑑定書照片13、14（見本院卷㈠第115頁）
      及DSC-4345、4348、4349、4414、4415等照片，木製組合
      置物櫃、金屬置物鐵架1個、木製矮桌及木製椅子均無受
      損害之情形，原告請求被告賠償此部分損害，自屬無據。
   ⑹綜上，原告得請求被告賠償沙發8,000元、鐵皮搭建（屋頂
     ）14萬1,000元、2樓水電工程3萬4,450元、2樓地面夾板9,
     800元、2樓牆壁封版1萬2,000元、2樓油漆壁面粉刷9,500
     元、原衣櫃損害4,500元、2樓輕鋼架天花板1萬5,400元、2
     樓塑膠地板1萬500元、2樓床組1組6,500元，合計25萬1,65
     0元。
　㈢原告就系爭火災是否負與有過失責任？若有，比例為何？
　  按依民法第217條第1項規定，損害之發生或擴大，被害人與
    有過失者，法院固得減輕賠償金額或免除之，惟所謂被害人
    與有過失，須被害人之行為助成損害之發生或擴大，就結果
    之發生為共同原因之一，行為與結果有相當因果關係，始足
    當之（最高法院96年度台上字第2672號判決意旨參照）。被
    告雖以原告與13號住戶自行加蓋、搭設之鐵皮遮雨棚將被告
    之配線夾在兩鐵皮遮雨棚間，除影響被告檢視之能見度，亦
    有使該配線遇到風吹或其他因素搖動時而遭鐵皮遮雨棚邊緣
    磨擦之可能，進而致配線絕緣外皮破皮、使配電電纜受損，
    且原告於系爭火災發生2年前曾將屋内配線重拉，顯有增加
    用電設備及用電負載之情形，卻未向伊申請變更設備，就此
    增加用電負載，在外皮受損配電電纜與鐵皮遮雨棚間發生電
    弧而產生高熱致生短路、產生火花，復因原告於鐵皮遮雨棚
    內側僅鋪設隔熱棉，該隔熱棉因非防火材質而生燃燒之情形
    ，遂發生系爭火災，抗辯原告就系爭火災發生與有過失云云
    ，惟為原告所否認，而依系爭函文所載「本案台電配線絕緣
    被覆損傷或劣化造成短路之可能成因有：擠壓、鐵皮邊緣與
    導線磨擦、老鼠咬破損、日曬雨淋等，且已無法研判台電配
    線絕緣被覆劣化、損傷情形」，並無從確認是否為鐵皮邊緣
    與導線磨擦而導致短路，且無證據證明系爭火災係鐵皮遮雨
    棚內側之隔熱棉所引起，被告復未舉證證明原告於系爭火災
    發生2年前將屋内配線重拉及增加用電設備，致增加用電負
    載而引起系爭電線短路，亦未舉證原告尚有何過失，及與系
    爭火災發生有因果關係，自不能認定原告應就系爭火災負與
    有過失責任，故認被告此部分抗辯，不足採信。
五、綜上所述，原告依民法第184條第1項前段、第2規定，請求
    被告給付25萬1,650元，及自民事起訴狀繕本送達翌日（即1
    10年2月20日，見本院卷㈠第65頁）起至清償日止，按年息5%
    計算之利息，為有理由，應予准許；逾此部分之請求，則屬
    無據，應予駁回。
六、本判決所命給付之金額未逾50萬元，爰依民事訴訟法第389
    條第1項第5款規定，依職權宣告假執行。又被告就原告勝訴
    部分陳明願供擔保，聲請宣告免為假執行，合於法律規定，
    爰酌定相當之擔保金額宣告之。
七、本件事證已臻明確，兩造其餘之攻擊防禦方法及證據資料，
    經本院斟酌後，認均不足以影響本判決之結果，自無一一詳
    予論述之必要，附此敘明。
八、據上論結，本件原告之訴一部有理由，一部無理由，依民事
    訴訟法第79條、第389條第1項第5款、第392條第2項，判決
    如主文。 　　　　
中　　華　　民　　國　　111 　年　　7 　　月　　28　　日
                  民事第六庭    法　官　林春鈴
以上正本，係照原本作成。
如對本判決上訴，須於判決送達後20日內向本院提出上訴狀。如
委任律師提起上訴者，應一併繳納上訴審裁判費。
中　　華　　民　　國　　111 　年　　7 　　月　　28　　日
                                書記官　鍾尚勲